【裁判字號】    95,訴,3613
【裁判日期】    951130
【裁判案由】    毒品危害防制條例
【裁判全文】
臺灣高雄地方法院刑事判決              95年度訴字第3613號
公  訴  人  臺灣高雄地方法院檢察署檢察官
被      告  乙○○
                    （另案羈押於臺灣屏東看守所）
上列被告因違反毒品危害防制條例案件，經檢察官提起公訴（95
年度毒偵字第7080號），及移送併案審理（95年度偵字第7707號
），嗣因被告就被訴事實為有罪之陳述，經本院合議庭裁定由受
命法官獨任適用簡式審判程序審理，本院判決如下：
    主  文
乙○○施用第一級毒品，累犯，處有期徒刑壹年，扣案之注射針
筒貳支、殘渣袋壹包、吸管鏟管壹支、橡皮膠軟管貳條沒收之；
又施用第二級毒品，累犯，處有期徒刑捌月。應執行有期徒刑壹
年柒月，扣案之注射針筒貳支、殘渣袋壹包、吸管鏟管壹支、橡
皮膠軟管貳條沒收之。
    事  實
一、乙○○前於民國91年間，因施用毒品案件，經依本院91年度
    毒聲字第477 號裁定令入戒治處所，施以強制戒治1 年，嗣
    於92年1 月24日因續徒刑出所；刑案部分，並經本院以91年
    度訴字第584 號判處應執行有期徒刑1 年確定。迨於92年12
    月29日因縮短刑期假釋出監，同年月31日期滿未經撤銷，視
    為執行完畢。詎不知悔改並戒除毒癮，仍於前開強制戒治執
    行完畢釋放後5 年內，基於反覆持續施用第一級毒品海洛因
    之單一行為決意，自95年8 月1 日晚間8 時30分許採尿時回
    溯24小時內之某時起（不含為警逮捕之公權力拘束期間），
    至同年月28日下午6 時許採尿時回溯24小時內之某時止（不
    含為警逮捕之公權力拘束期間），每日1 次，在不詳地點，
    以針筒注射之方式，施用第一級毒品海洛因多次。復基於施
    用第二級毒品甲基安非他命之犯意，於95年8 月1 日晚間8
    時30分許採尿時回溯24小時內之某時（不含為警逮捕之公權
    力拘束期間），以將第二級毒品甲基安非他命置於玻璃球內
    燒烤後吸食其煙霧之方式，施用第二級毒品甲基安非他命1
    次。嗣先於同年8 月1 日下午6 時許，在高雄縣大寮鄉○○
    村○○街包公廟前，經警查獲，並扣得其所有用以注射第一
    級毒品海洛因之針筒1 支。經警採尿送驗結果，呈嗎啡及甲
    基安非他命陽性反應。又於同年月28日下午3 時35分許，在
    高雄縣林園鄉○○○路「林內村義工發展協會」涼亭內，因
    行跡可疑為警攔檢盤查，當場查獲並扣得其所有供施用第一
    級毒品海洛因之注射針筒1 支、殘渣袋1 包、吸管鏟管1支
    、橡皮膠軟管2 條。復經其同意採集尿液送驗結果，亦呈嗎
    啡陽性反應，始悉全情。
二、案經高雄縣政府警察局移請臺灣高雄地方法院檢察署檢察官
    偵查起訴及移送併案審理。
    理  由
一、本案被告乙○○所犯係死刑、無期徒刑、最輕本刑為3 年以
    上有期徒刑以外之罪，其於準備程序就前揭被訴事實為有罪
    之陳述，經受命法官告知簡式審判程序之旨，並聽取其與公
    訴人之意見後，本院認無不得或不宜改依簡式審判程序進行
    之情事，依刑事訴訟法第273 條之1 第項、第284 條之1 規
    定，裁定本案由受命法官獨任進行簡式審判程序，合先敘明
    。
二、上揭犯罪事實，業據被告於本院審理時供認不諱，核與證人
    李雅惠於警詢時證述之情節大致相符，復有臺灣檢驗科技股
    份有限公司95年8 月18日報告編號：KＺ000000000000、95年
    9 月8 日報告編號：KＺ000000000000濫用藥物尿液檢驗報告
    各1 紙、高雄縣政府警察局刑警大隊偵辦毒品案件嫌疑犯尿
    液採證檢驗對照表代號：2019、2025各1 紙、相片5 張在卷
    足考，又有注射針筒2 支、殘渣袋1 包、吸管鏟管1 支、橡
    皮膠軟管2 條扣案可憑，足徵被告任意性之自白與事實相符
    ，應堪採信。本案事證已臻明確，被告犯行，堪以認定，應
    依法論科。
三、查被告前於91年間，因施用毒品案件，經依本院91年度毒聲
    字第477 號裁定令入戒治處所，施以強制戒治1 年，嗣於92
    年1 月24日因續徒刑出所，此有臺灣高等法院被告前案紀錄
    表1 份在卷可查，其於前案強制戒治執行完畢釋放後5 年內
    ，再犯本案毒品危害防制條例第10條第1 項、第2 項之罪，
    犯罪事證明確，其所為顯與該條例第23條第2 項之規定相符
    ，應予依法論科。
四、按海洛因、甲基安非他命分屬毒品危害防制條例第2 條第2
    項第1 、2 款所定之第一、二級毒品，均不得非法持有、施
    用。是核被告所為，係犯毒品危害防制條例第10條第1 項之
    施用第一級毒品罪及同條例第10條第2 項之施用第二級毒品
    罪。被告持有第一級毒品海洛因及第二級毒品甲基安非他命
    進而施用，其持有海洛因、甲基安非他命之低度行為，均應
    為施用之高度行為所吸收，均不另論罪。又按刑事法若干犯
    罪行為態樣，本質上原具有反覆、延續實行之特徵，立法時
    既予特別歸類，定為犯罪構成要件之行為要素，則行為人基
    於概括之犯意，在密切接近之一定時、地持續實行之複次行
    為，倘依社會通念，於客觀上認為符合一個反覆、延續性之
    行為觀念者，於刑法評價上，即應僅成立一罪。學理上所稱
    「集合犯」之職業性、營業性或收集性等具有重複特質之犯
    罪均屬之，例如經營、從事業務、收集、販賣、製造、散布
    等行為概念者是（最高法院95年度臺上字第1079號判決意旨
    參照）。查立法者針對特定刑罰規範之構成要件，即本質上
    具有反覆性者，倘行為人基於概括之犯意，在密切接近之一
    定時間及空間內反覆從事，已預設其本身係持續實行之複次
    行為，具備反覆、延續之行為特徵，故將之總括或擬制成一
    個構成要件之「集合犯」行為，因刑法評價上為構成要件之
    行為單數，應僅成立一罪。次查毒品具有成癮性、濫用性，
    立法實務首重以刑事處遇方式戒斷行為人毒癮，若無法收其
    實效，始依法追訴處罰。故施用毒品本身具備反覆、延續之
    行為特徵，持續多次施用毒品始為此類犯罪之典型或常態，
    於刑法評價上，施用毒品應僅成立集合犯一罪。有關行為人
    多次施用毒品之犯罪，實務前均依修正前刑法第56條連續犯
    之規定論以一罪，並加重其刑，惟因上開連續犯規定業經修
    正刪除，並自95年7 月1 日施行，其中修正理由說明四並載
    明「至連續犯之規定廢除後，對於部分習慣犯，例如竊盜、
    吸毒等犯罪，是否會因適用數罪併罰而使刑罰過重產生不合
    理之現象一節，在實務運用上應可參考德、日等國之經驗，
    委由學界及實務以補充解釋之方式，發展接續犯之概念，對
    於合乎接續犯或包括的一罪之情形，認為構成單一之犯罪，
    以限縮數罪併罰之範圍，用以解決上述問題」等語。本院基
    於前述施用毒品構成要件之反覆實行特徵，藉此刑法修正刪
    除連續犯規定之契機，重新思考行為之概念及刑罰之目的，
    認違反毒品危害防制條例案件之行為人受制於毒品之成癮性
    ，其行為本身即具有反覆實施之特性而屬於病患性行為。倘
    經觀察、勒戒或強制戒治仍無法戒除毒癮，始以刑罰方式，
    藉由自由刑之裁處施以處罰。然刑罰係具有目的性之法律制
    裁手段，兼具報應、威嚇與教化等目的。行為人如受制於行
    為本身反覆實施之特性，基於反覆實行之犯意，在密切接近
    之一定時、地，持續實行單次或複次之施用毒品行為，應無
    反覆評價其行為而重覆處罰之必要。本案被告於本院審理時
    ，業已供承係因染有毒癮而不斷施用第一級毒品海洛因，1
    日需施用1 次，佐以被告有如前述之毒品前科。其明知海洛
    因屬毒品危害防制條例列管之第一級毒品，仍無法克制自己
    ，無視於警方之查緝，自95年8 月1 日晚間8 時30分許採尿
    時回溯24小時內之某時起（不含為警逮捕之公權力拘束期間
    ），至同年月28日下午6 時許採尿時回溯24小時內之某時止
    （不含為警逮捕之公權力拘束期間），於密切接近之時間，
    施用第一級毒品海洛因多次，顯見其確已施用毒品成癮，已
    產生施用毒品之依賴性，顯係出於反覆、延續施用海洛因之
    單一行為決意至明，在行為概念上，其多次施用海洛因之行
    為，應評價認係包括一罪之集合犯，較符合社會通念及刑法
    學理，附此敘明。至檢察官移送併案審理部分（95年度毒偵
    字第7707號）及被告自95年8 月1 日晚間8 時30分許採尿時
    回溯24小時內之某時起（不含為警逮捕之公權力拘束期間）
    ，至同年月28日下午6 時許採尿時回溯24小時內之某時止（
    不含為警逮捕之公權力拘束期間）間施用第一級毒品海洛因
    部分犯行，與已起訴論罪科刑部分，為同一事實，本院自得
    一併審究，附此敘明。又被告前於91年間，因施用毒品案件
    ，經本院以91年度訴字第584 號判處應執行有期徒刑1 年確
    定，嗣於92年12月29日因縮短刑期假釋出監，同年月31日期
    滿未經撤銷，視為執行完畢，此有臺灣高等法院被告前案紀
    錄表1 份在卷可參，被告於有期徒刑執行完畢後5 年內，故
    意再犯本案有期徒刑以上之罪，為累犯，應依刑法第47條第
    1 項規定加重其刑。爰審酌被告施用毒品，足以戕害身心健
    康，滋生其他犯罪，惡化社會治安。其除有如事實欄所述之
    毒品前科外，另於93年間，因違反毒品危害防制條例案件，
    經軍事法院判處應執行有期徒刑1 年6 月確定，此有臺灣高
    等法院被告前案紀錄表1 份在卷足考，竟不知悔改，再次為
    本案犯行，顯見其戒毒之意志不堅，益徵觀察、勒戒、強制
    戒治及刑罰之效果，以不足以懲戒、威嚇及教化其身，應有
    嚴懲之必要。惟念其施用毒品，戕害己身，本質上屬於病患
    性行為，且犯後已坦承犯行，態度尚可等一切情狀，量處如
    主文所示之刑，以示懲儆。
五、扣案之殘渣袋1 包，為被告所有，供盛裝上開第一級毒品海
    洛因之物；注射針筒2 支、吸管剷管1 支及橡皮膠軟管2 條
    ，為被告所有，供施用第一級毒品海洛因之物，此均據被告
    於本院審理時供承在卷。因上開物品本質上，並非專供施用
    海洛因之物，爰依刑法第38條第1 項第2 款規定，宣告沒收
    。
據上論斷，應依刑事訴訟法第273 條之1 第1 項、第284 條之1
、第299 條第1 項前段，毒品危害防制條例第10條第1 項、第2
項，刑法第11條、第47條第1 項、第38條第1 項第2 款，判決如
主文。
本案經檢察官甲○○到庭執行職務。
中    華    民    國    95    年    11    月    30    日
                  刑事第九庭    法  官  謝梨敏
以上正本證明與原本無異。
如不服本判決，應於判決送達後10日內，向本院提出上訴狀。
                                書記官  林志衡
中    華    民    國    95    年    11    月    30    日
附錄本判決論罪之法條：
毒品危害防制條例第10條
施用第1級毒品者，處6月以上5年以下有期徒刑。
施用第2級毒品者，處3年以下有期徒刑。


司法院資訊處製作；財團法人民間司法改革基金會備份。
